臺灣板橋地方法院刑事判決　　　　　　　 96年度訴字第738號
公　訴　人　臺灣板橋地方法院檢察署檢察官
被　　　告　甲○○
上列被告因違反毒品危害防制條例案件，經檢察官提起公訴（96
年度毒偵字第1174號），本院判決如下：
    主  文
甲○○施用第一級毒品，處有期徒刑玖月。
    事  實
一、甲○○前因施用毒品案件，經臺灣桃園地方法院以91年度毒
    聲字第2345號裁定送觀察、勒戒後，因無繼續施用傾向，經
    臺灣桃園地方法院檢察署檢察官於民國91年8 月29日以91年
    度毒偵字第2059號不起訴處分確定；復因施用毒品案件，經
    本院於95年10月14日以95年度簡字第5348號簡易判決判處有
    期徒刑6 月確定，於95年12月6 日以易科罰金執行完畢；又
    因施用毒品案件，經本院於96年1 月23日以95年度訴字第36
    96號判決判處有期徒刑8 月，經提起上訴，現於臺灣高等法
    院審理中（於本案均未構成累犯）。
二、詎甲○○明知海洛因為毒品危害防制條例所規定之第一級毒
    品，仍於前揭觀察勒戒執行完畢釋放後5 年內，基於施用第
    一級毒品之犯意，於95年12月2 日10時30分許為警採尿前回
    溯26小時內某時（除於同日10時20分許為警查獲後之時間）
    ，在不詳地點，以不詳方式，施用第一級毒品海洛因乙次。
    嗣於95年12月2 日10時20分許，在臺北縣新莊市○○路150
    號為警緝獲。經警採集甲○○之尿液送驗結果呈鴉片類陽性
    反應，而得悉上情。
三、案經臺北縣政府警察局新莊分局報告臺灣板橋地方法院檢察
    署檢察官偵查起訴。
    理  由
壹、證據能力方面：
    按被告以外之人於審判外之言詞或書面陳述，除法律有規定
    者外，不得作為證據，刑事訴訟法第159 條第1 項定有明文
    ，此即學理上所稱「傳聞證據排除法則」。又被告以外之人
    於審判外之陳述，雖不符同法第159 條之1 至第159 條之4
    之規定，而經當事人於審判程序同意作為證據，法院審酌該
    言詞陳述或書面陳述作成時之情況，認為適當者，亦得為證
    據。當事人、代理人或辯護人於法院調查證據時，知有第15
    9 條第1 項不得為證據之情形，而未於言詞辯論終結前聲明
    異議者，視為有前項之同意，同法第159 條之5 亦規定甚明
    。查臺灣檢驗科技股份有限公司95年12月19日CH/2006/C021
    6 號濫用藥物尿液檢驗報告1 紙，固為被告以外之人在審判
    外之書面陳述，屬傳聞證據，惟被告就前開審判外之陳述，
    迄於言詞辯論終結前未為異議之聲明，而本院審酌上開濫用
    藥物尿液檢驗報告，係臺灣檢驗科技股份有限公司依其專業
    利用科學儀器所為之檢驗報告，具有一定之公信力，並無證
    明力明顯過低之情形，本院認為以上述傳聞證據作為證據為
    適當，故揆諸上開規定，自有證據能力。
貳、實體方面：
一、訊據被告甲○○矢口否認有何於95年12月2 日10時30分許為
    警採尿前回溯26小時內某時，施用第一級毒品海洛因之犯行
    ，經查：被告於95年12月2 日10時20分許，在臺北縣新莊市
    ○○路150 號為警緝獲後，經警於95年12月2 日10時30分許
    採集甲○○之尿液送臺灣檢驗科技股份有限公司檢驗結果，
    確呈鴉片類陽性反應，有該公司95年12月19日出具之濫用藥
    物尿液檢驗報告1 紙附卷可稽（詳96年度毒偵字第1174號卷
    第6頁） 。其次，上揭檢驗公司係先以EIA 酵素免疫分析法
    篩驗，其尿液中鴉片類濃度超出檢測範圍，再以GC/MS 氣相
    層析/ 質譜儀法確認；其檢驗方法係先以「氣相層析儀」將
    物質氣化後，再經分析管分離，由於各種物質之沸點及對管
    柱之吸附力不同，在經過檢測器（Detector）測定後，表現
    出不同之滯留時間（Retension time），以滯留時間來判斷
    係何種物質；再利用「質譜儀」為檢測器，將物質撞擊成碎
    片，記錄其質譜圖。因每個化合物之鍵結能力不同，故不同
    之物質會有其特定之質譜圖，因此在物質之判斷上有如指紋
    之鑑定，在理論上，扣除人為因素，其精確度已接近百分之
    百，此為本院歷年審理毒品案件職務上所知悉。又海洛因係
    由嗎啡經化學合成之半人工合成品，其毒性倍於嗎啡，其施
    打或吸食後經人體代謝作用而分解成毒性較低之嗎啡，而於
    尿液中被檢測出，故吸食或施打海洛因在尿液中均以嗎啡型
    態被檢測出，且海洛因經注射入人體後，約百分之80於24小
    時內自尿中排出，一般而言，尿液中能否驗出嗎啡陽性反應
    與其投與量、投與途徑、採尿時間、個人體質及檢驗方法之
    靈敏度有關，國外曾有文獻報導注射6 毫克之海洛因鹽酸鹽
    ，其代謝物嗎啡平均可檢出時限約為26小時，此業經行政院
    衛生署藥物食品檢驗局於81年9 月8 日以藥檢一字第811488
    5 號函函釋在案。是被告親自排放之尿液既經檢驗公司以前
    述精確之科學方法檢驗結果，呈鴉片類陽性反應，則其於95
    年12月2 日10時30分許為警採尿前回溯26小時內某時（除於
    同日10時20分許為警查獲後之時間），確曾施用第一級毒品
    海洛因，殆屬無疑，是被告空言辯稱：並未於95年12月2 日
    10時30分許為警採尿前回溯26小時內某時施用第一級毒品海
    洛因云云，顯不足採信，被告施用第一級毒品海洛因之事實
    明確，應予應法論科。
二、按海洛因係毒品危害防制條例第2 條第2 項第1 款所明定之
    第一級毒品，不得非法持有、施用。查被告甲○○前因施用
    毒品案件，經臺灣桃園地方法院以91年度毒聲字第2345號裁
    定送觀察、勒戒後，因無繼續施用傾向，經臺灣桃園地方法
    院檢察署檢察官於91年8 月29日以91年度毒偵字第2059號不
    起訴處分確定乙節，有臺灣高等法院被告前案紀錄表1 份附
    卷可按，故而被告於觀察勒戒執行完畢釋放後5 年內再度施
    用第一級毒品之行為，依毒品危害防制條例第23條第2 項規
    定，係犯毒品危害防制條例第10條第1 項之施用第一級毒品
    罪。又被告施用第一級毒品前、後之持有第一級毒品犯行，
    為其施用之高度行為所吸收，不另論罪。爰審酌被告曾因施
    用毒品而觸法，且經觀察勒戒後，應知所惕勵，當知悉施用
    毒品之危害及其違法性，且已有施用毒品前科，詎其仍因自
    制力薄弱，並漠視法令禁制，而再犯本案，顯不知悛悔，應
    嚴予非難，而其施用毒品行為於本質上係屬自我戕害行為，
    反社會性之程度應屬較低暨犯後否認犯行之態度等一切情狀
    ，量處如主文所示之刑，以資懲儆。
據上論斷，應依刑事訴訟法第299條第1項前段，毒品危害防制條
例第10條第1項，刑法第11條前段，判決如主文。
本案經檢察官吳宗光到庭執行職務。
中　　華　　民　　國　　96　　年　　4　　月　　30　　日
　　　　　　　　　刑事第十七庭審判長法　官  李幼妃
　                                  法  官  張紹省
                                    法  官  鄭燕璘
以上正本證明與原本無異。
如不服本判決，應於判決送達後10日內，向本院提出上訴狀。
                                    書記官  呂紹明
中　　華　　民　　國　　96　　年　　4 　　月　　30　　日
附錄本案論罪科刑法條全文：
毒品危害防制條例第10條：
施用第一級毒品者，處6月以上5年以下有期徒刑。
施用第二級毒品者，處3年以下有期徒刑。
